【裁判字號】    98,交抗,1124
【裁判日期】    981118
【裁判案由】    聲明異議
【裁判全文】
臺灣高等法院臺中分院刑事裁定        98年度交抗字第1124號
抗  告  人
即受處分人  甲○○
上列抗告人因聲明異議案件，不服臺灣臺中地方法院中華民國98
年10月8日所為裁定（98年度交聲字第3534號）提起抗告，本院
裁定如下：
    主    文
抗告駁回。
    理    由
一、本件經本院審酌結果，認為原審法院所為異議駁回之裁定，
    並無不合，應予維持，並引用原審法院之證據及理由（如附
    件）。
二、抗告意旨略以：依警政署「交通警察勤務手冊」中規定稽查
    取締不得以隱密方式實施，係指交通勤務警察執行稽查取締
    時，「當場攔檢車輛」不得藏於隱匿處所突然衝出取締違規
    ，造成駕駛人閃避發生意外及保護值勤員警之規定。另以科
    學器材採證違規，民眾未能發覺器材裝設處所而違規遭取締
    ，警察並無「當場攔檢車輛」之行為，因此不能指稱「隱密
    方式」執法。本案受處分人提出之照片可知，該機關隱匿於
    簡餐店用攔查舉發又用科學器材拍攝舉證，很明顯就是為了
    迴避隱密性執法的漏洞，且就科學器材取締開平交道兩邊都
    設有「闖越平交道照相機」及「八台攝影機24小時攝影」如
    此公正的器材卻沒拍攝到受處分人，如是攔查舉發就不得為
    隱匿處所突然衝出取締違規，造成駕駛人閃避發生意外及保
    護值勤員警之規定。受處分人當時並未看見員警與任何相關
    號誌擺設於現場，為通過平交道時突然為路邊衝出來的警察
    取締，又以拍攝角度，攝影器才隱匿於電線桿後陰暗角落處
    取締，當時西日照刺眼就號誌燈已讓人眼睛看不清楚，如何
    能辨別陰暗角落處的攝影機？為何現場已有公正之照相機及
    攝影機，卻仍派人隱匿於簡餐店攔查取締，還為了舉證用科
    學器材等候拍攝，如此矛盾作法令人難以信服，且違反行政
    程序法第8條之規定，爰提起抗告，請求撤銷原裁定云云。
三、經查：抗告人即受處分人甲○○於民國98年7月16日17時5分
    許駕駛車牌QO-6266之自用小客車，行經臺中縣豐原市○○
    街設有遮斷器、警鈴及閃光號誌之平交道處，因「闖越平交
    道（鈴聲已響、號誌已亮）」之違規，經警以監錄攝影系統
    採證後當場舉發等情，有內政部警政署鐵路交通警察局鐵警
    行字第U00000000號舉發違反道路交通管理事件通知單通知
    聯影本一份、鐵路警察局第一警務段豐原所舉發違反道路交
    通管理事件員警回覆單影本一份、錄影採證光碟一片、交通
    部公路總局臺中區監理所中監違字第裁60-U00000000號裁決
    書影本一份在卷可稽，並經原審法院勘驗舉發錄影光碟製作
    勘驗筆錄在卷，違規行為堪洵認定。本件抗告人仍以舉發現
    場平交道兩側已設有闖越平交道照相機及八台攝影機24小時
    攝影，然均未拍到違規事實，卻仍須員警躲避隱密處蒐證舉
    發，員警執法顯然違法等語置辯。然查「汽車行駛中，駕駛
    人看到鐵路平交道標誌或標線後，應即將速度減低至時速15
    公里以下，接近平交道時，鐵路平交道設有警鈴及閃光號誌
    者，警鈴已響，閃光號誌已顯示，駕駛人應暫停俟火車通過
    後，看、聽鐵路兩方確無火車駛來，始得通過」，此不僅為
    道路交通安全規則所明定，更是一般駕駛者必備之基本常識
    ，抗告人領有駕駛執照，對此一基本常識，自無不知之理，
    且原審法院勘驗違規錄影光碟亦證抗告人確有受處分之違規
    事實，亦據抗告人於抗告狀中表明對勘驗結果抗告人確有違
    規之事實不爭執。又關於員警之舉發是否有違誤之情形，原
    審亦已敘明依道路交通管理處罰條例第7條之2第 1項各款交
    通違規之舉發方式以攔查舉發為原則，逕行舉發為例外，且
    原得以逕行舉發方式舉發之違規行為，在交通執法人員並無
    不能或認為不宜攔截製單舉發之情形下，自非不能以攔截舉
    發方式舉發違規。
四、再就抗告意旨所指，員警於隱匿之簡餐店內取締違規係違反
    行政程序法第8條之誠信原則云云，惟按上條所謂信賴保護
    原則，係指人民因相信既存之法秩序，而安排其生活或處置
    其財產，嗣後法規或行政處分發生變動，不得使其遭受不能
    預見之損害，倘無法規或行政處分之變動，自不生主張信賴
    保護原則問題。經查本案受處分人違規之罰則並未生法規之
    變動，且上開行政處分亦從未發生變動，自無誠信或信賴保
    護原則應予適用之情形，抗告意旨援引上開規定，自難認允
    當；復按基於行政機關於有多種同樣能達成目的之方法時，
    固應選擇對人民權益損害最少者，且其採取之方法所造成之
    損害不得與欲達成目的之利益顯失均衡，方符比例原則(行
    政程序法第七條參照)，惟查本案舉發員警於舉發時並未造
    成受處分人任何危害，亦未造成其他來往人車之危害，有錄
    影光碟1片扣案可稽，並經原審勘明在卷，制有勘驗筆錄1份
    附卷可憑（勘驗內容詳原裁定即本案附件之附表所示），況
    受處分人亦未釋明本案之舉發有何具體危害人車安全之情事
    ，自難認員警單純之舉發有何違反比例原則之情形，本件原
    審已詳述認定受處分人違規事實之理由與證據，並說明原處
    分於法有據，而駁回受處分人之異議，核其認事用法，均無
    違誤，是受處分人之抗告為無理由，應予駁回。
四、據上論結，應依道路交通案件處理辦法第26條，刑事訴訟法
    第412條，裁定如主文。
中    華    民    國    98    年    11    月    18    日
            刑事第六庭    審判長法  官  李  文  雄
                                法  官  林  靜  芬
                                法  官  陳  如  玲
以上正本證明與原本無異。
不得再抗告。
                                書記官  陳  如  慧
中    華    民    國    98    年    11    月    18    日


司法院資訊處製作；財團法人民間司法改革基金會備份。
